【裁判字號】    90,易,2713
【裁判日期】    900925
【裁判案由】    竊盜
【裁判全文】
臺灣板橋地方法院刑事判決                          九十年度易字第二七一三號
    公  訴  人  臺灣板橋地方法院檢察署檢察官
    被      告  甲○○
                丁○○
右列被告因竊盜案件，經檢察官提起公訴（九十年度偵字第一０三七四號），本院判
決如左：
    主  文
甲○○、丁○○均無罪。
    理  由
一、公訴意旨以：被告丁○○與被告甲○○基於意圖為自己不法所有之犯意聯絡，於
    民國九十年六月十一日下午十八時四十分許，共同在台北縣板橋市○○路○段六
    五０巷口，甲○○擔任把風工作，而由丁○○持自備之工具拆卸乙○○所有之車
    號ＱＱＤ─六一八號輕型機車上後輪胎及剎車設備，而為竊取之際，即為員警黃
    信龍發現而當場查獲，並扣得丁○○所有行竊之工具一組，丁○○與甲○○致未
    能遂行竊盜犯行，因認被告甲○○、丁○○均係涉犯刑法第三百二十條第三項、
    第一項之普通竊盜未遂罪嫌（實際上依起訴書所載之犯罪事實，所犯法條應係同
    法第三百二十一條第二項、第一項第三款攜帶凶器竊盜未遂罪嫌）云云。
二、按犯罪事實應依證據認定之，無證據不得推定其犯罪事實，又不能證明被告犯罪
    者，應諭知無罪之判決，刑事訴訟法第一百五十四條、第三百零一條第一項定有
    明文。所謂認定犯罪事實之證據，係指足以認定被告確有犯罪行為之積極證據而
    言，該項證據自須適合於被告犯罪事實認定，始得採為斷罪資料。又苟未能發現
    相當證據，或證據不足以證明，自不能以推測或擬制之方法，以為裁判基礎，亦
    分別有最高法院二十九年度上字第三一０五號及同院四十年度台上字第八六號判
    例意旨可資參照。
三、公訴人認被告甲○○、丁○○涉有前揭竊盜犯嫌，無非以右開事實，業據被告甲○○、丁○○於警訊時坦承、被害人乙○○（起訴書誤繕為「李勇霖」）警訊時
    指訴及立具之贓物認領保管單附卷、警員黃信龍於偵查中證述，及被告丁○○所
    有工具一組扣案，為其論據。訊據被告甲○○堅決否認有何竊盜犯行，堅稱：丁○○因機車故障而電告伊前往前開地點接載，伊乃騎乘己有機車前往，甫到場時
    ，丁○○叫伊幫忙把輪胎放置於旁邊地面上，伊不知該輪胎係丁○○所拔取他人
    機車之輪胎，隨即警員前來查獲，伊並無參與竊盜行為，亦無竊盜之犯意等語；
    另被告丁○○固坦承持其所有工具拆卸前開被害人機車之後輪胎一個之事實，惟
    亦堅決否認有何竊盜犯行，堅稱：伊因己有機車後輪胎臨時故障，而伊身上的錢
    不多，遂電告友人甲○○騎乘機車前來接伊，伊在路上推行己有機車時，發現倒
    於路旁之前開ＱＱＤ─六一八號機車狀似他人已棄置之物，且若干零件早已被別
    人拔取走，因ＱＱＤ─六一八號機車與伊己有之機車係相同廠牌、相同款式，甚
    至顏色亦相同，伊乃臨時起意，以放置於己有機車上之梅花扳手為工具，拆取Ｑ
    ＱＤ─六一八號機車後輪胎一個，欲裝置在己有機車上，以省修理費，伊拆ＱＱ
    Ｄ─六一八號機車後輪胎時，該機車之後輪煞車皮亦一併連接掉下來，伊並無要
    一併拿取後輪煞車皮，而甲○○甫到場時，警察就來查獲，甲○○並不知情等語
    。
四、按竊盜罪之成立，係以意圖為自己或第三人不法之所有，而竊取他人之動產者，
    為該罪之構成要件，而竊盜罪之行為客觀，為他人之動產在他人持有中，所謂「
    持有」，即須具有支配其物之意思及事實上支配其物而言，若動產脫離該持有人
    之持有範圍，而失其持有之狀態，則該動產即屬脫離本人持有之物，他人將之占
    有，即應構成侵占離本人所持有之物罪。本院經查：（一）被害人乙○○雖於警
    訊時指明車號ＱＱＤ─六一八號輕型機車為其所有，惟未具體陳明該ＱＱＤ─六
    一八號機車是否有遭他人竊取或其他情形（見被害人乙○○警訊筆錄），而被告
    甲○○於警訊時陳稱當時以為ＱＱＤ─六一八號機車係他人丟棄之物品（見偵卷
    第七頁反面），且被告丁○○亦於偵查中表示車號ＱＱＤ─六一八號機車原本就
    停放在板橋市○○路○段六五０巷口，因倒在路邊，伊以為係他人丟棄之物，遂
    拆取輪胎及煞車皮等語（見偵卷第二十四頁反面），參諸本院查詢車號ＱＱＤ─
    六一八號機車之牌照狀態，查得結果係「一般報廢」（見附於本院審理卷內之公
    路監理電子閘門車號查詢輕型機車車籍查詢結果），依上所示，則車號ＱＱＤ─
    六一八號機車於九十年六月十一日下午十八時四十分許被告等行為之際，該機車
    車況狀態如何、是否係被害人乙○○基於拋棄之意而棄置於上址、抑或該機車係
    先遭他人竊取後而棄置於上址等節，有予以釐清究明之必要。（二）經本院傳喚
    乙○○就上開各點訊問結證證稱：「（問：ＱＱＤ─六一八號機車是否是你不要
    的機車？）不是。（問：你機車有失竊否？）沒有。（問：是你自己把機車停放
    在板橋市○○路○段六五０巷口？）不是。（問：為何你的機車會在上址？）因
    為我車子借給朋友丙○○，她年約十七、八歲，她住三重。（問：你何時把車子
    借給朋友使用？）八十九年十一月底借給她使用，並沒有約定返還期限，因為她
    工作要使用。（問：丙○○有無告訴你她把你的機車弄丟或其他情形？）沒有。
    她一直沒有給我消息。（問：《提示車籍查詢資料》該車你已報廢？）是。我是
    在尋回之後，七月報廢的，因為車行說無法維修。（問：你車子領回時，該車情
    形？）後輪剛被拆卸完畢，電瓶沒有了，還有排氣管也沒有。（問：你領回車子
    的時候，該車外觀是否灰塵滿佈，廢棄已久的情形？）是。但大牌還在。（問：
    你有無去報失竊？）因為我是提供給朋友使用，我一直以為朋友還在使用中。是
    警察通知我之後，我才去領車，才知道車子也變成這樣。（問：你車子尋回之後
    ，有無與丙○○聯絡？）沒有。」等語綦詳，此有本院九十年八月二十四日訊問
    筆錄在卷足徵。依乙○○前開於本院所述，其於八十九年十一月底時將ＱＱＤ─
    六一八號機車借予案外人丙○○使用，未約定使用期限，惟其後即不知該車情形
    如何，是否遭竊亦不知情。本院雖另傳喚丙○○擬釐清車號ＱＱＤ─六一八號機
    車是否於其持有中遭竊或其他情形等節，惟丙○○未到庭應訊。然乙○○領回該
    機車時之車況，外觀上確實是灰塵滿佈，廢棄已久之狀，顯然放置於上址已非短
    暫時日，且除被告丁○○所拔取之後輪胎外，其餘電瓶、排氣管零件均早已先遭
    不詳之人拔取拆卸走，甚至乙○○領回該機車後送修，車行亦表示已無法修復，
    被害人乙○○遂於事後向監理單位申報該機車報廢（乙○○係於九十年八月二日
    將該機車報廢，有交通部公路局台北區監理所板橋監理站所檢送之汽機車各項異
    動登記書一份附於本院審理卷內可稽），是客觀上該ＱＱＤ─六一八號機車顯然
    已乏使用價值，且事實上已非由本人乙○○所支配，被害人乙○○應已失去持有
    狀態，因之縱然被告丁○○而拆卸該機車之零件，惟依前開所述，足認該機車應
    係脫離本人即被害人持有之物，非為他人所持有之動產，揆諸前開說明，自無從
    為竊盜罪之客體，則被告丁○○拆卸該機車後輪胎之行為，並參酌刑法「所知重
    於所犯」原則，從其所犯，應論以侵占脫離本人持有之物罪。至公訴人認被告前
    開所為係觸犯竊盜罪云云，惟被告丁○○所犯係侵占脫離本人持有之物罪，已如
    前述，而竊盜與侵占之社會基本犯罪事實不同，因之本院尚無從變更起訴法條，
    於本案中改依侵占罪論科。此外，復查無其他積極證據足資證明被告丁○○涉有
    上開竊盜犯行，揆諸前開說明，不能證明被告丁○○犯罪，自應為無罪判決之諭
    知。
五、關於被告甲○○無罪判決部分：（一）其雖於警訊供稱是由同案被告丁○○「提
    議竊取」並拆卸輪胎云云（見偵卷第七頁反面），然被告甲○○係經同案被告丁○○電話聯絡後始騎乘己有機車到場前來接載友人丁○○等情，業據被告甲○○
    、丁○○二人供明在卷，且互核相符，而被告甲○○亦迭於偵查及本院審理時表
    示其騎乘己有機車快到時，有看見同案丁○○蹲在地上拆東西等語，是被告甲○○顯然是在同案被告丁○○動手拆取ＱＱＤ─六一八號機車後輪胎之後，始騎乘
    己有機車到場，並非如被告甲○○警訊筆錄所載「由丁○○提議竊取」而二人有
    共同謀議，推由丁○○動手拆取云云之情，則被告甲○○警訊筆錄內容所載，顯
    與事實有若干出入之處，其警訊時之自白，恐無法遽採為對被告不利之認定。（
    二）且被告甲○○於歷次偵查中亦均堅決否認有何共同竊盜之犯意聯絡，同案被
    告丁○○亦於偵查中供證稱：「他（指被告甲○○）到時有問我在做何事，我就
    告訴他我在拆輪子，才一說完，警員就來了，就被抓了。」、「甲○○真的不知
    道我在拆別人的輪胎。」（見偵卷第三十三頁反面、第四十三頁正面），則被告
    甲○○是否確實知道同案被告丁○○在拆卸他人機車之輪胎乙節，已非無疑。（
    三）證人即警員黃信龍雖於偵查中證稱其當時目視被告甲○○、丁○○二人手都
    黑黑的等語（見偵卷第四十二頁反面），而被告甲○○亦於偵審時坦稱渠甫到場
    時，丁○○即叫渠幫忙把輪胎放在旁邊地上等情。惟同案被告丁○○業於本院供
    明：「車號ＱＱＤ─六一八號機車，無論廠牌、款式、顏色，均與伊機車完全一
    樣，伊自己機車當時停放在距離二十公尺遠的商店騎樓處」等語綦詳（見本院九
    十年九月十一日審判筆錄），參諸上情，丁○○因己有機車故障始電知被告甲○○騎乘機車前來接載，被告甲○○於到場之前，主觀上已知丁○○機車發生故障
    ，其甫到場之際，復因ＱＱＤ─六一八號機車與同案被告丁○○所有之機車，無
    論廠牌、款式、顏色均完全相同，其見同案被告丁○○正在路旁拆卸機車輪胎，
    且當時丁○○己有機車係停放在二十公尺遠的商店騎樓處，並非丁○○之機車與
    ＱＱＤ─六一八號機車同在一處，故以客觀言之，被告甲○○實無從分辨丁○○
    所拆卸的機車輪胎係他人所有之機車輪胎。故其所辯伊以為丁○○在拆他機車的
    輪胎，不知丁○○在拆他人機車輪胎等語，應堪採信。
六、此外，本院復查無其他確切之積極證據足以證明被告甲○○、丁○○有何如公訴
    人所指犯行，揆諸前開說明，尚屬不能證明被告甲○○、丁○○犯罪，依法均應
    為無罪判決之諭知。
據上論斷，應依刑事訴訟法第三百零一條第一項前段，判決如主文。
本案經檢察官葉志飛到庭執行職務
中      華      民      國    九十      年      九      月    二十五    日
                                      臺灣板橋地方法院刑事第五庭
                                          法  官  陳  翠  琪
右正本證明與原本無異。
如不服本判決，應於判決送達後十日內，向本院提出上訴狀。
                                          書記官  曹  秋  冬
中      華      民      國    九十      年      九月    二十八    日


司法院資訊處製作；財團法人民間司法改革基金會備份。
